【裁判字號】    98,訴,932
【裁判日期】    990331
【裁判案由】    妨害性自主
【裁判全文】
臺灣苗栗地方法院刑事判決               98年度訴字第932號
公  訴  人  臺灣苗栗地方法院檢察署檢察官
被      告  甲○○
指定辯護人  本院公設辯護人  乙○○  
上列被告因妨害性自主案件，經檢察官提起公訴（98年度偵字第
5371號），本院判決如下：
    主  文
甲○○侵入住宅對於女子以強暴之方法而為性交，未遂，處有期
徒刑貳年貳月。
    犯罪事實
一、甲○○原係居住在其友人所租賃位於苗栗縣苗栗市○○路10
    90號「聯合栗寶大樓」3 樓之套房，其於民國98年8 月17日
    凌晨1 時25分許，欲出門購物時，途經代號0000-0000A（以
    下簡稱甲女，真實姓名年籍資料詳卷附之對照表）所租賃位
    於同棟大樓2 樓之套房外時，見該套房後門陽台懸掛女性衣
    物，竟基於侵入住宅對於女子強制性交之犯意，未經許可，
    無故自該套房後方陽台攀爬至該套房後門，趁其窗戶未上鎖
    ，打開後侵入該套房內，再於該套房之廁所外，將上衣及褲
    子脫掉後，僅著內褲，輕躡至熟睡於床上之甲女身旁，先以
    手將側睡之甲女翻過來，未料，甲女驚醒後大叫，甲○○先
    以棉被摀住甲女之嘴巴，甲女旋以腳部猛踢，甲○○再用身
    體壓制甲女身體，並徒手勾住甲女之脖子，欲解開甲女脖子
    後方背心之繩子，而以前揭強暴之方式，著手為加重強制性
    交之行為，惟因甲女激烈反抗掙扎，始未得逞。嗣經甲女報
    案後，經警調閱大樓監視錄影設備，而循線查獲上情。
二、案經甲女訴由苗栗縣警察局苗栗分局報請臺灣苗栗地方法院
    檢察署檢察官偵查起訴。
    理  由 
壹、證據能力
一、刑事訴訟法第156 條第1 項之規定，被告之自白非出於強暴
    、脅迫、利誘、詐欺、疲勞訊問、違法羈押或其他不正之方
    法，且與事實相符者，得為證據。查本件被告甲○○、辯護
    人於準備程序、審判期日對於公訴檢察官提出被告甲○○警
    詢中詢問筆錄之證據能力並不爭執，且未抗辯其自白非出於
    任意性，亦查無明顯事證足認警察機關於製作該筆錄時，有
    對被告施以法律所禁止之不正方法等情事，應認該審判外之
    自白具有任意性，而認有證據能力。
二、現行刑事訴訟法對於詰問制度之設計，以同法第166 條以下
    規定之交互詰問為實踐，屬於人證調查證據程序之一環；與
    證據能力係指符合法律所規定之證據適格，而得成為證明犯
    罪事實存在與否之證據資格，性質上並非相同。偵查中檢察
    官為蒐集被告犯罪證據，訊問證人旨在確認被告嫌疑之有無
    及內容，與審判期日透過當事人之攻防，調查人證以認定事
    實之性質及目的，尚屬有別。偵查中訊問證人，法無明文必
    須傳喚被告使之得以在場，刑事訴訟法第184 條第2 項亦僅
    規定因發見真實之必要，得命證人與被告對質，是檢察官偵
    查中雖未命證人與被告對質，尚非違法。此項未經被告對質
    之被告以外之人於偵查中向檢察官所為之陳述，依刑事訴訟
    法第159 條之1 第2 項之規定，原則上屬於法律規定為有證
    據能力之傳聞證據，於例外顯有不可信之情況，始否定其得
    為證據，業如前述。現行刑事訴訟法關於行通常審判程序之
    案件，為保障被告之反對詰問權，復對證人採交互詰問制度
    ，其未經詰問者，僅屬未經合法調查之證據，並非無證據能
    力，而禁止證據之使用。此項詰問權之欠缺，非不得於審判
    中由被告行使以資補正，而完足為經合法調查之證據。倘被
    告於審判中捨棄對質、詰問權，自無不當剝奪被告對質、詰
    問權行使之可言（最高法院97年度台上字第1069號判決意旨
    參照）。查證人甲女於檢察官偵訊時之供述，業經檢察官命
    其具結在案，有結文1 紙在卷足憑（見偵查卷第31頁），被
    告及其辯護人，於本院審理中，復又捨棄對該證人之質問，
    是徵諸前開說明，證人甲女於偵訊時之證詞，應具有證據能
    力，且得作為論罪之依據。
三、內政部警政署刑事警察局鑑驗書（見偵查卷第33頁），屬被
    告以外之人於審判外之書面陳述，但乃司法警察機關送請受
    檢察機關概括囑託之機關鑑定所為書面報告，性質上等同檢
    察官囑託機關為鑑定，合於刑事訴訟法第208 條第1 項、第
    206 條第1 項規定，為同法第159 條第1 項所示法定例外得
    為證據之情形（刑事訴訟法第159 條立法修訂理由(三)參照）
    ，有最高法院96年度台上字第2860號刑事判決意旨可稽，是
    該鑑驗書應亦得為證據。
四、按被告以外之人於審判外之陳述，雖不符刑事訴訟法第159
    條之1 至第159 條之4 之規定，但經當事人於審判程序同意
    作為證據，法院審酌該言詞陳述或書面陳述作成時之情況，
    認為適當者，亦得為證據，同法第159 條之5 第1 項定有明
    文。查證人甲女、謝智評於警詢中所為之陳述及被告本人照
    片3 張，被告、辯護人及檢察官於本院審理時均同意有證據
    能力（見本院卷第38頁），本院審酌上開證據資料製作時之
    情況，尚無違法不當及證明力明顯過低之瑕疵，另參以各該
    審判外供述證據製作當時之過程、內容、功能等情況，認尚
    具備合法可信之適當性保障，認為以之作為證據應屬適當，
    揆諸上開規定，前揭證據資料均有證據能力。
貳、實體部分
一、上揭事實，業據被告於警詢中及本院審理時坦承不諱，並經
    告訴人即證人甲女於警詢（見偵查卷第4-8 頁）及偵查中（
    見偵查卷第29、30頁）指訴甚詳，及證人謝智評於警詢中證
    述屬實（見偵查卷第16、17頁），並有照片3 張在卷可稽（
    見偵查卷第19、20頁）；又被告當日在被害人住處套房廁所
    門口遺留食用後吐出之檳榔渣，經送請內政部警政署刑事警
    察局鑑定結果，與‧‧甲○○DNA- STR型別相同‧‧等情，
    有該局98年11月9 日刑醫字第0980122892號鑑驗書1 份在卷
    可稽（見偵查卷第33頁），足徵被告確係於上揭時間侵入被
    害人住處，顯見被告之自白與事實相符，本件事證明確，被
    告之犯行，堪予認定。
二、論罪科刑
    查所謂「住宅」，乃指人類日常居住之場所而言。本件被告
    侵入甲女日常居住之房間內，對被害人甲女以強暴之方法而
    為性交行為未得逞，核其所為，係犯刑法第222 條第2 項、
    第1 項第7 款之侵入住宅強制性交未遂罪。又按侵入住宅強
    制性交，因其侵入住宅之行為，已結合於所犯加重強制性交
    之罪質中，無另論以侵入住宅罪之餘地，最高法院91年度台
    上字第6073號判決要旨參照。被告已著手於強制性交行為之
    實施，而未得逞，為未遂犯，爰依刑法第25條第2 項之規定
    ，按既遂犯之刑減輕其刑。又被告所犯上開罪名係法定本刑
    為無期徒刑或7 年以上有期徒刑之重罪，刑責甚重，查被告
    侵入被害人甲女住處對之為強制性交行為，確有不當，然其
    行為止於碰觸甲女之身體，尚未觸及隱私部位，且當甲女奮
    力抵抗之際，被告亦未使用工具或其他暴力手段，使甲女屈
    服，以達其性交目的，反趕緊逃逸，故未造成甲女身體上之
    傷害，觀其惡性較一般性侵害行為人為達一己私慾所為恐嚇
    、攻擊之手段顯較輕微；而且，被告為警查獲後，即坦承犯
    行，並將犯案情節一一交代清楚，至本院審理時亦終能坦白
    認錯，本院斟酌本案犯罪情節及手段尚非重大，被告犯後亦
    知悔悟，其因本案致罹重刑，苟處以最低度刑，雖因行為止
    於未遂而得減輕其刑，仍失之過苛，堪認其犯罪情狀尚堪憫
    恕，爰依刑法第59條規定，遞減輕其刑。爰審酌被告前無不
    良紀錄，有臺灣高等法院被告前案紀錄表在卷可參，素行尚
    可；案發時年僅26歲，血氣方剛，無法克制自己性慾，其未
    經許可侵入被害人住處，對之施以強制性交，雖未得逞，惟
    已造成被害人身心受創，破壞居住安全，惡性重大，實不足
    取，然其於警詢中及本院審理時均坦承犯罪，且知悉將來因
    負擔刑責可能面對之徒刑，猶願意認錯面對法律制裁，節省
    司法資源，兼衡其犯罪之動機、目的、手段、對被害人所造
    成之傷害，及表示願意與被害人和解，惟被害人不願意，另
    參酌告訴人書信所表示之意見等一切情狀，量處如主文所示
    之刑，以示懲儆。
據上論斷，應依刑事訴訟法第299 條第1 項前段，刑法第222 條
第2項、第1項第7款、25條第2項、第59條，判決如主文。
本案經檢察官黃明正到庭執行職務。
中    華    民    國    99    年    3     月    31    日
                  刑事第一庭  審判長法  官  林 信 旭
                                    法  官  羅 貞 元
                                    法  官  林 卉 聆 
以上正本證明與原本無異。
如不服本判決應於收受判決後10日內向本院提出上訴書狀，並應
應敘述具體理由。其未敘述上訴理由者，應於上訴期間屆滿後20
日內向本院補提理由書(均須按他造當事人之人數附繕本)「切勿
逕送上級法院」。
                                    書記官  楊 慧 萍

中    華    民    國    99    年    3     月    31    日
附記論罪法條：
刑法第222條
犯前條之罪而有下列情形之一者，處 7 年以上有期徒刑：
一、二人以上共同犯之者。
二、對未滿十四歲之男女犯之者。
三、對精神、身體障礙或其他心智缺陷之人犯之者。
四、以藥劑犯之者。
五、對被害人施以凌虐者。
六、利用駕駛供公眾或不特定人運輸之交通工具之機會犯之者。
七、侵入住宅或有人居住之建築物、船艦或隱匿其內犯之者。
八、攜帶兇器犯之者。
前項之未遂犯罰之。

司法院資訊處製作；財團法人民間司法改革基金會備份。
